【裁判字號】    97,裁,935
【裁判日期】    970128
【裁判案由】    政府採購法
【裁判全文】
最  高  行  政  法  院  裁  定
                                     97年度裁字第00935號
抗  告  人  有志貨運交通有限公司
代  表  人  甲○○
上列抗告人與相對人臺灣菸酒股份有限公司板橋營業處間政府採
購法事件，對於中華民國96年1月16日臺北高等行政法院95年度
訴字第4019號裁定，提起抗告，本院裁定如下︰
    主  文
抗告駁回。
抗告訴訟費用由抗告人負擔。
    理  由
一、按抗告法院認抗告為不合法或無理由者，應為駁回抗告之裁
    定。
二、本件抗告意旨略謂：依行政訴訟法第3條規定，行政訴訟有
    撤銷訴訟、確認訴訟及給付訴訟3種，無論何種訴訟均應本
    「不告不理」之原則，並禁止「訴外裁判」，否則，其裁判
    即屬違背法令。且依政府採購法第74條及第76條規定，僅限
    於「招標、審標、決標」之公法上爭議，始得向採購申訴審
    議委員會提起申訴（視同訴願）。相對人與抗告人所簽訂之
    94-95年公賣品配送運輸合約，係私法上契約，相對人所公
    布之原投標須知第22條第1項第7款規定，與系爭合約第27條
    規定不一致，但依合約第30條規定，仍應依合約書規定辦理
    。本件合約書第27條關於續約條款，非以公法之政府採購法
    之相關規範本採購之後續擴充（續約條款）。相對人違反私
    法上法律關係損害抗告人私法上權利，原裁定適用政府採購
    法第101條、第103條、第50條第1項第6款及第76條第1項規
    定，駁回抗告人之訴，難認為合法。
三、本院判斷：
  (一)本件有政府採購法之適用。
        查相對人係公營事業依政府採購法第3條規定，辦理採
    購須依該法之規定為之。相對人於辦理94-95年三重營業所
    配送運輸招標案，原投標須知第22條規定，該項採購依同法
    第22條第1項第7款之規定，採限制性招標方式向得標廠商議
    價增購（即本採購之後續擴充）。另依相對人與抗告人簽訂
    之「94-95公賣品配送運輸合約」第30條規定，投標須知為
    該合約之附件，同具契約效力。因而相對人與抗告人辦理議
    價續約，依該投標須知第22條規定，係依據政府採購法第22
    條第1項第7款之規定，採限制性招標向抗告人議價增購。抗
    告人主張其與相對人議價續約，係依系爭合約第27條規定辦
    理，與政府採購法規範之招標、審標、決標條款之採購無涉
    乙節，並無足採。
  (二)抗告人未依規定申訴，逕行提起撤銷訴訟，於法不合。
       按提起撤銷訴訟，須以經過訴願為其前提，其未經過訴
    願程序，遽行提起撤銷訴訟，自非法之所許，此觀行政訴訟
    法第4條第1項規定甚明。次按「政府機關、公立學校、公營
    事業辦理採購，依本法之規定；本法未規定者，適用其他法
    律之規定。」、「廠商對於公告金額以上採購異議之處理結
    果不服，……得於收受異議處理結果……之次日起15日內，
    ……以書面分別向主管機關、直轄市或縣（市）政府所設之
    採購申訴審議委員會申訴。」政府採購法第3條、第76條第1
    項分別定有明文。本件抗告人因其他採購案件違反政府採購
    法第101條相關規定，經各機關依法刊登政府採購公報，依
    同法第103條規定，於特定期間內，抗告人不得參加投標或
    作為決標對象或分包廠商，其遭拒絕往來期限至96年10月16
    日止。而相對人係公營事業，於辦理94-95年三重營業所配
    送運輸招標時，相對人以抗告人尚在拒絕往來期間，於辦理
    續約招標審標時，以其違反同法第103條規定，依同法第50
    條第1項第6款規定，不予開標，為原審認定之事實。則抗告
    人對相對人不予開標之處理結果，如有不服，依同法第76條
    第1項規定，自應以書面向行政院公共工程委員會採購申訴
    委員會申訴，乃抗告人未依法申訴，逕向原審提起撤銷訴訟
    ，於法自有未合。原裁定予以駁回，洵無違誤。抗告意旨，
    指摘原裁定違法，求予廢棄，非有理由，應予駁回。又抗告
    人於原審所提撤銷訴訟，既不合法，則其合併請求損害賠償
    部分，失所附麗，應併予駁回。
四、依行政訴訟法第104條、民事訴訟法第95條、第78條，裁定
    如主文。
中    華    民    國    97    年    1     月    28    日
                    最高行政法院第六庭
                        審判長法官  林  奇  福
                              法官  葉  百  修
                              法官  藍  獻  林
                              法官  林  清  祥
                              法官  吳  明  鴻
以  上  正  本  證  明  與  原  本  無  異
中    華    民    國    97    年    1     月    30    日
                              書記官  邱  彰  德


司法院資訊處製作；財團法人民間司法改革基金會備份。
